【裁判字號】    95,台上,4892
【裁判日期】    950907
【裁判案由】    違反懲治走私條例
【裁判全文】
最高法院刑事判決            九十五年度台上字第四八九二號
    上  訴  人  甲  ○
                        海員證.
                        在押.
上列上訴人因違反懲治走私條例案件，不服台灣高等法院台中分
院中華民國九十五年七月十一日第二審判決（九十五年度上訴字
第五一一號，起訴案號：台灣台中地方法院檢察署九十四年度偵
字第一六六八二、一八五九一號），提起上訴，本院判決如下：
    主  文
上訴駁回。
    理  由
按刑事訴訟法第三百七十七條規定，上訴於第三審法院，非以判
決違背法令為理由，不得為之。是提起第三審上訴，應以原判決
違背法令為理由，係屬法定要件。如果上訴理由書狀並未依據卷
內訴訟資料，具體指摘原判決不適用何種法則或如何適用不當，
或所指摘原判決違法情事，顯與法律規定得為第三審上訴理由之
違法情形，不相適合時，均應認其上訴為違背法律上之程式，予
以駁回。本件原判決撤銷第一審之科刑判決，依想像競合犯法律
關係，從一重改判仍論處上訴人甲○以共同私運管制物品進口逾
公告數額罪刑，係依憑上訴人之供述（坦承以「大佶輪」號貨船
，自大陸福州港載運原判決附表〈下稱附表〉所示動物及動物屍
體至台中港等情），證人唐偉之證供，扣案如附表之活體動物及
動物屍體（活體動物已銷燬，有雲林縣家畜疾病防治所收據及銷
燬照片可憑），財政部台中關稅局民國九十五年五月二十六日中
普緝字第○九五一○○九一五四號函（附表活體動物之完稅價格
為新台幣〈下同〉十五萬零五百七十元），行政院農業委員會公
告之「動物傳染病防治條例之動物傳染病分類」、「中華民國輸
入動物及其產品檢疫條件」、「禽鳥類之輸入檢疫條件」、「動
物傳染病非疫區及疫區之國家（地區）」（說明大陸地區係屬疫
區），行政院農業委員會家畜衛生試驗所九十四年十二月一日農
衛試疫字第○九四二四○三九八三號函（附表所示鳥類其中檢體
四十六件，經檢驗為Ｈ５Ｎ１高病原性家禽流行性感冒病毒陽性
），行政院農業委員會九十五年六月二日農授防字第○九五一四
一五三六一號函附之二十二種動物保育分類說明（附表編號一輻
射龜、編號二銀耳相思鳥、編號一九畫眉係保育類活體動物，附
表編號三、八、一七所示之動物屍體，分別為保育類野生動物紅
嘴相思鳥、九官鳥、黑枕黃鸝鳥之屍體）等證據，為其論罪之依
據。並敘明（一）上訴人擔任國際海員多年，位居「大佶輪」貨
輪二副，對於各國均禁止走私，動物及其產製品進口均須檢疫，
以及動物保育之相關規定，不得諉為不知。所辯不知台灣法律云
云，係飾卸之詞，不足採信。其私運管制物品進口逾公告數額、
擅自輸入禁止輸入之檢疫物及未經中央主管機關同意輸入保育類
野生動物之活體及其屍體等犯行，均堪認定。（二）刑法第六十
二條所謂發覺，非以有偵查犯罪權之機關或人員確知其人犯罪無
誤為必要，而於對其發生嫌疑時，即得謂為已發覺；此項對犯人
之嫌疑，如有確切之根據得為合理之可疑者，即足當之。本件係
因行政院海岸巡防署海岸巡防總局中部地區巡防局接獲線報，得
知「大佶輪」有走私禽鳥之情資，經承辦偵查員吳萬福會同船東
上船向船長唐偉表明，經船長告知上訴人可能涉嫌，其後船長找
來上訴人以福州話交談後，經上訴人帶領而查獲附表之動物及屍
體，此據證人吳萬福結證明確。是於承辦偵查員接獲線報，登船
經船長告知上訴人可能涉嫌後，承辦偵查員顯有確切之根據得為
合理之可疑，而已對於上訴人發生嫌疑，依上說明，斯時上訴人
之犯罪嫌疑已遭發覺，其後雖帶領偵查員查獲附表所示動物及屍
體之行為，即與自首之要件不合，不能認係自首。其論述與經驗
法則、論理法則及證據法則皆無違背。至共犯是否查獲，並不影
響上訴人上開犯行之認定。上訴意旨略稱：上訴人不知幫他人托
運禽鳥來台為違法行為，亦不知該禽鳥種類、數量、是否為保育
類動物，及完稅價格已超過十萬元為管制物品，更不知何為禽流
感；本件另有共犯消遙法外；其於警察登船詢問船長是否有人走
私禽鳥時，即主動坦承自首，原判決未依自首規定減輕其刑，有
判決不適用法則之違背法令等語。無非係對原審採證認事之職權
行使，及原判決已說明論斷之事項，徒憑己意，重為事實上之爭
辯，或任意指摘。與法律規定得為第三審上訴理由之違法情形，
不相適合，應認其上訴為違背法律上之程式，予以駁回。
據上論結，應依刑事訴訟法第三百九十五條前段，判決如主文。
中    華    民    國  九十五  年    九    月    七    日
                      最高法院刑事第七庭
                          審判長法官  孫  增  同
                                法官  吳  昆  仁
                                法官  趙  文  淵
                                法官  吳      燦
                                法官  洪  昌  宏
      本件正本證明與原本無異
                                      書  記  官
中    華    民    國  九十五  年    九    月   十二   日
                                                      Ｅ


司法院資訊處製作；財團法人民間司法改革基金會備份。
